【裁判字號】    97,上訴,995
【裁判日期】    971007
【裁判案由】    強盜等
【裁判全文】
臺灣高等法院高雄分院刑事判決         97年度上訴字第995號
上  訴  人
即  被  告  甲○○
選任辯護人  秦德進律師
上列上訴人因被告強盜等案件，不服臺灣高雄地方法院97年度訴
字第669 號中華民國97年3 月7 日第一審判決（起訴案號：臺灣
高雄地方法院檢察署96年度偵字第36084 號），提起上訴，本院
判決如下：
     主  文
上訴駁回。
     事  實
一、甲○○與乙○○係認識10多年之朋友，甲○○因缺錢花用，
    又見乙○○於銀行工作，經濟情況頗佳，竟意圖為自己不法
    之所有，於民國96年12月29日凌晨3 時30分許之夜間，為掩
    人耳目，穿戴如附表編號一至五所示之假髮及衣著偽裝成女
    性後，以其所有之環保袋攜帶其所有對人之生命、身體具有
    危險性足供兇器使用之尖刀與膠帶、手套、未經乙○○同意
    私行複製之鑰匙及感應磁卡等工具（詳如附表編號六至十）
    ，侵入乙○○位於高雄市○○區○○路163 巷13弄40號6 樓
    之住宅，進入乙○○臥房物色財物時，因見乙○○躺睡在床
    ，即先以所攜帶之膠帶貼住乙○○嘴部，俟乙○○驚醒後，
    甲○○即跨坐壓住在床上之乙○○，再以膠帶綑綁乙○○雙
    手，並以尖刀抵住乙○○頸部，喝令交出現金、信用卡、提
    款卡，否則對乙○○不利，以此等強暴、脅迫之方式，致使
    乙○○不能抗拒，先搜刮乙○○臥房桌上之現金新臺幣（下
    同）2,000 元外，接續強令乙○○再交出其他財物時，因乙
    ○○起身後奮力掙脫膠帶欲開啟屋內電燈，甲○○為阻止以
    遂行其強盜犯行，先以手抓住乙○○之頭部撞擊牆壁，並發
    生扭打，使乙○○受有右後腦頭皮下血腫約2 ×2 公分及左
    手第3 、4 指甲床瘀傷並第4 指指甲受損等傷害，再命乙○
    ○進入廁所等待，甲○○因扭打過久，遂放棄再強取其他財
    物，趁隙換回男子裝扮離開。嗣經乙○○報警循線查獲，並
    在高雄縣鳳山市○○○路草叢內扣得甲○○所有如附表所示
    供犯案及預備供強盜犯行所用之物及贓款現金2,000 元。
二、案經乙○○訴由高雄市政府警察局左營分局報告臺灣高雄地
    方法院檢察署檢察官偵查起訴。
     理  由
壹、證據能力部分：
    按被告以外之人於審判外之書面陳述除法律另有規定外，不
    得為證據，刑事訴訟法第159條第1項固定有明文。惟被告以
    外之人於審判外之書面陳述雖不符合同法第159條至159條之
    4 之規定，而經當事人於審判程序同意作為證據，法院審酌
    該言詞陳述或書面陳述作成時之情況，認為適當者，亦得為
    證據；當事人、代理人或辯護人於法院調查證據時，知有刑
    事訴訟法第159條第1項不得為證據之情形，而未於言詞辯論
    終結前聲明異議者，視為有前項之同意，同法第159條之5定
    有明文。本件檢察官及被告、辯護人於本院準備程序時，就
    各項證據（含傳聞證據、非傳聞證據及符合法定傳聞法則例
    外之證據）之證據能力，均表示無意見，並同意引為證據（
    見本院卷第39頁），嗣於本院言詞辯論終結前，對於卷附具
    有傳聞證據性質之證據，既均已知其情，均未聲明異議。本
    院審酌卷附審判外陳述及書面資料取得過程均合於法定程序
    ，並無任何不當之情事，認援為認定本件犯罪事實之證據應
    屬適當，依刑事訴訟法第159 條之5第1項規定，認上開證據
    均有證據能力。
貳、實體部分：
一、訊據上訴人即被告甲○○（下稱被告）對於上開犯罪事實，
    於本院審理時坦承不諱（見本院卷第25頁），惟辯稱：我當
    天的精神狀態有問題，我自己都不知道自己之行為云云；辯
    護人則辯護稱：被告長期罹患偏頭痛，並有精神分裂之症狀
    ，自94年間起，即至醫院診所門診治療，被告行為當時可能
    有心神喪失或精神耗弱之情形等語。本院另查：
  (一)被告上開時、地變裝女性後，於夜間持刺刀侵入被害人乙○
    ○之住處，以膠帶綑綁被害人、以刺刀抵住被害人頸部，並
    喝令被害人交出財物，嗣取得2,000 元現金後，復喝令被害
    人交出其他財物時，遭被害人反抗，被告因而接續以強暴方
    式制伏被害人，並命其待於廁所後，再變裝離去，復將犯案
    工具及現金丟於高雄縣鳳山市○○○路草叢內等事實，業據
    被告於警詢、偵查、原審審理時均坦認不諱，核與證人即被
    害人乙○○於警詢、偵查及原審審理中之證述相符（見警卷
    第6-13頁、96年偵字第36084 號卷第17-19 頁、原審卷第49
    -52 頁）。並有如附表所示之物扣案可憑（見警卷第20-26
    頁）。此外，並有監視器翻拍照片及採證照片共22紙、高雄
    市立聯合醫院診斷書及贓物認領保管單各1 紙在卷可參（見
    警卷第29-41 頁），足認被告之自白核與事實相符。
  (二)至於被告雖辯稱：我當天的精神狀態有問題，不知道自己之
    行為云云；辯護人亦辯護稱：被告長期罹患偏頭痛，並有精
    神分裂之症狀，自94年間起，即至醫院診所門診治療，被告
    行為當時可能有心神喪失或精神耗弱之情形等語。惟查：
  1.被告自本案發生後，於警詢即陳稱精神狀況良好，嗣於偵查
    中、原審羈押訊問、原審準備程序及審理期間，均未曾提及
    有何精神分裂症狀；就其犯罪之動機於偵查及原審訊問時亦
    坦言係因為缺錢，且因被害人在銀行工作，經濟狀況比較好
    ，至於變裝侵入被害人住宅，係因與被害人認識很久了，怕
    被認出來等語甚詳（見原審聲羈卷第47-48 頁、96年偵字第
    36084號卷第6-7 頁）。
  2.另被告就本件作案之時間及過程、作案時變裝之手法及作案
    後湮滅罪證等情，亦於警詢、偵查、原審審理時陳述詳實，
    其間並無前後矛盾或有違常情之處。為警查獲後，亦能帶同
    警方人員至高雄縣鳳山市○○○路重劃區草叢內起出作案後
    丟棄之工具等情觀之，均無精神分裂症狀之情況，亦絕非精
    神耗弱或心神喪失者所能比擬。
  3.又被告雖於本院審理期間提出國立成功大學附設醫院、高雄
    長庚醫院、昭融耳鼻喉科診所、吳辰龍耳鼻喉科診、鳳德診
    所、天主教聖功醫院等診斷證明書到院（見本院卷第28-33
    頁），然觀上開診斷證明書所載被告之就診時間或在本件案
    發後，已與被告行為時之精神狀況如何無關連，且其診斷之
    症狀亦僅為偏頭痛或頭痛，全無被告所稱之精神分裂症狀。
    再本院依職權向中央健康保險局高屏分局函查被告自92年1
    月1 日至96年12月29日之全部就診紀錄及病症，亦僅有偏頭
    痛或頭痛之病史，被告均無因精神問題至醫療院所就診之紀
    錄，此有中央健康保險局高屏分局97年8 月19日健保高醫字
    第0970024270號函及所附被告就醫紀錄17紙在卷可稽（見本
    院卷第46-65 頁），可見被告於案發時並無精神分裂或精神
    耗弱、心神喪失之情至明。被告及其辯護人直至本院審理時
    始以前詞置辯，無非避就卸責之詞，不足採信；是上開聲請
    將被告送醫療院所作精神鑑定亦無非延滯訴訟之舉，本院綜
    觀全部卷證，認於本案心證並無影響，是其聲請並無必要，
    附此敘明。
  4.綜上所述，本案事證已臻明確，被告犯行，堪以認定，應依
    法論科。
二、按犯強盜罪，於實施強暴行為之過程中，如別無傷害之故意
    ，僅因拉扯致被害人受有傷害，乃施強暴之當然結果，不另
    論傷害罪（最高法院24年度決議、91年度台上字第1441號、
    92年台上字第2184號判決意旨參照）。又所謂強暴、脅迫之
    手段，只須抑壓被害人之抗拒，足以喪失其意思自由為已足
    。經查，本件被告持之作案之刺刀，全長32公分、刀刃長14
    公分、單鋒、刀鋒磨過、刀刃尖銳、塑膠把柄，已經本院審
    理時勘驗屬實（見本院卷第80頁），於客觀上足以危害人之
    生命、身體，依社會通常觀念係可供兇器使用之物。被告於
    夜間侵入被害人之住宅，以膠帶封住被害人之嘴巴，持刺刀
    以抵住被害人之頸部，復以膠帶綑綁被害人之雙手，於被害
    人起身掙脫之際，被告復予以扭打施暴制伏，喝令進入廁所
    內，均屬施強暴、脅迫之行為，而被害人係一年輕女子，處
    於上開情形之下，顯已達於喪失意思自由而不能抗拒之程度
    至明。被告施強暴、脅迫至使被害人無法抗拒後，而取得其
    監管中之財物，核被告所為，係犯刑法第330 條第1 項、第
    321 條第1 項第1 款、第3 款之攜帶兇器夜間侵入住宅強盜
    罪。起訴意旨雖漏載被告尚以脅迫手段實施強盜行為，惟此
    部分經證人乙○○陳述在卷，且與上開起訴加重強盜之部分
    行為，為單純一罪，本院自應併予審理。又被告強盜過程中
    ，以膠帶將被害人綑綁甚至命被害人進入廁所之行為，其以
    言語喝令被害人交出財物之行為，均持續進行，未曾間斷，
    且地點均在同一處所，係屬強盜罪之部分行為，不另成立妨
    害自由罪。再被告侵入住宅之行為，已結合於所犯加重強盜
    之罪質中，亦不另論侵入住宅罪（最高法院91年度臺上字第
    6073號判決意旨參照）。被告於取得2,000 元現金後，復喝
    令被害人拿取其他財物時，因被害人有所掙脫，被告再對被
    害人施以暴行，其意在壓制被害人之反抗，仍屬強盜行為之
    強暴手段中，雖被害人因此受有傷害，應係被告施行接續強
    暴行為所生之當然結果，故不另論傷害罪，起訴意旨認被告
    係另行起意犯傷害罪，而應併合處罰，尚有誤會。再告訴人
    乙○○於原審審理時雖當庭撤回傷害部分之告訴（見原審卷
    第52頁），然因此部分傷害行為已包含於上開加重強盜之強
    暴犯行中，為實質上一罪之單一案件，基於審判不可分原則
    ，自不生撤回之效力，附此敘明。
三、原審認被告甲○○罪證明確，因而適用刑法第330 條第1 項
    、第321 條第1 項第1 款、第3 款規定，並審酌被告因一時
    缺錢，觀念偏差而犯下本案，於深夜侵入住宅對獨身女子持
    刀強盜，並毆傷被害人，手段惡劣，造成被害人受有身體傷
    害、財產損失及精神驚嚇，嚴重影響被害人之生命、財產及
    社會治安，惟被告尚無前科，有臺灣高等法院被告前案紀錄
    表在卷可稽（見本院卷第14頁），犯後坦承犯行（除於本院
    辯稱患有精神分裂症，有心神喪失或精神耗弱外），態度尚
    可，所搶得之財物2,000 元利益尚輕，且已經被害人領回，
    經被害人抵抗時，除制伏被害人外並無進一步加害被害人之
    行為，天良未泯等一切情狀，從輕量處有期徒刑7 年3 月；
    並敘明扣案如附表編號一至五、編號七至十所示之物，為被
    告所有供本件強盜所使用之物，另附表編號六為預備供犯罪
    所用之物，依刑法第38條第1 項第2 款宣告沒收。其認事用
    法，核無不合，量刑亦屬允當。被告上訴意旨辯稱其罹患偏
    頭痛，並有精神分裂症，於行為當時可能有心神喪失或精神
    耗弱，原審未審酌，指摘原判決不當，為無理由，應予駁回
    。
四、據上論斷，應依刑事訴訟法第368條，判決如主文。
本案經檢察官林應華到庭執行職務。
中    華    民    國    97    年    10    月     7    日
                  刑事第八庭    審判長法  官  洪兆隆
                                      法  官  李政庭
                                      法  官  陳志銘
以上正本證明與原本無異。
如不服本判決應於收受本判決後10日內向本院提出上訴書狀，其
未敘述上訴理由者，並得於提起上訴後10日內向本院補提理由書
狀（均須按他造當事人之人數附繕本）「切勿逕送上級法院」。
中    華    民    國    97    年    10    月     7    日
                                      書記官  盧雅婷
附    表：
編號
一、女用棕色假髮
二、女用膚色褲襪
三、米黃色女裙
四、灰色長袖襯衫
五、紫色塑膠拖鞋
六、塑膠手套1雙
七、土色膠帶1捲即已使用之膠布
八、刺刀
九、鑰匙
十、環保購物袋
附錄本案論罪科刑法條全文：
中華民國刑法第330條第1項：
犯強盜罪而有第321 條第1 項各款情形之一者，處7 年以上有期
徒刑。
中華民國刑法第321條：
（加重竊盜罪）
犯竊盜罪而有左列情形之一者，處六月以上、五年以下有期徒刑
：
一、於夜間侵入住宅或有人居住之建築物、船艦或隱匿其內而犯
    之者。
二、毀越門扇、牆垣或其他安全設備而犯之者。
三、攜帶兇器而犯之者。
四、結夥三人以上而犯之者。
五、乘火災、水災或其他災害之際而犯之者。
六、在車站或埠頭而犯之者。
前項之未遂犯罰之。


司法院資訊處製作；財團法人民間司法改革基金會備份。
